# 关于非同一控制控股合并，一次取得控股权和分步取得控股权相关区别的疑问，求陈老..

提问人：xuezhi340123 时间：2016-03-12 10:50:52
非同一控制下控股合并一次取得控制权的，长期股权投资初始投资成本为购买日的合并成本，这里的合并成本强调企业给付对价的公允价值并确认相关资产负债的处置损益。而多次交易分步取得控股权的非同一控制下控股合并，长期股权投资的初始投资成本为购买日之前持有的被购买方股权投资的账面价值和新增投资成本之和，并且购买日之前持有的被购买方股权涉及其他综合收益的暂不做处理，等到处置时再从其他综合收益转入当期损益（比如可供出售金融资产）。
Q1:一次取得购买控股权的情况长期股权投资初始投资成本我们强调购买日合并成本，强调给付对价的公允价值，且用公允价值与账面价值差额确认处置损益，而多次交易分步取得控股权的情况为什么要用购买日之前持有的被投资单位的股权投资的账面价值作为长期股权投资初始投资成本的组成部分而不用公允价值？ Q2:可供出售金融资产公允价值变动计入其他综合收益，在可供出售金融资产发生减值和处置时转入当期损益。非同一控制下多次交易分步取得控制权购买日之前持有的被合并单位股权为可供出售金融资产与其相关的其他综合收益不做处理。我们在确认出售投资成本时分录为：借：长期股权投资 贷：可供出售金融资产 这算不算处置了可供出售金融资产？如果是处置了可供出售金融资产，那么这里留待处理的其他综合收益的规定与处置可供出售金融资产关于其他综合收益的处理原则是否矛盾？如果不算处置，那我们在处理一次取得控股权的情况下 借：长期股权投资 贷：可供出售金融资产 我们都按照处置可供出售金融资产进行处理 这两个是否前后矛盾？

回答人：chenyiwei
首先请注意：多次交易取得控制权的非同一控制下合并，如果合并前持有的股权是作为金融资产核算的，则因为金融资产默认按公允价值计量，所以购买日原持有股权的账面价值实际上是其当日公允价值，即使平时因为“无活跃市场、公允价值不能可靠确定”而按成本计量可供出售金融资产，在购买日也可以按照增持股权的价格按比例推算原持有股权的公允价值，并确认公允价值变动。所以，当原持有股权作为金融资产核算时，在取得控制权之日（购买日），均按当日公允价值计入合并成本，且以前年度累积的作为金融资产核算期间的累积公允价值变动（其他综合收益）应在购买日转入损益。这一点在个别报表和合并报表层面都相同，即视同对原持有的不具有控制权的股权投资（金融资产）的处置。
如果原先持有的股权是按权益法核算的长期股权投资，则个别报表层面因为购买日前后都是长期股权投资，核算科目不变，没有发生“跨越会计处理界线”的重大经济事项，所以在个别报表层面不改变其原权益法下的帐面价值计量基础，直接按权益法核算到购买日的账面价值并入新的成本法下长期股权投资作为成本法下的成本基础。但在合并报表层面，应按《企业会计准则第 33 号——合并财务报表（ 2014 年修订）》第四十八条的规定处理，也就是对原持有股权需按公允价值重新计量且重新计量的差额需计入当期损益（投资收益），视同在购买日处置了原持有的股权投资。

提问人：xuezhi340123 时间：2016-03-12 13:22:51
材料：“跨越会计处理界线”原则可能产生的影响： 原先不具有控制、共同控制或者重大影响的权益性投资（按成本法或作为以公允价值计量的金融资产核算）（如，10%）在通过企业合并增加为控制性权益（如，75%）后，该先前持有的权益应按购买日（取得控制权之日）的公允价值重新计量，所产生的任何利得应计入损益。同样，先前计入其他综合收益的利得应按相关准则的要求重分类至损益。 原按权益法核算的对联营企业或合营企业的长期股权投资（如， 40%），在通过企业合并增加为控制性权益（如，75%）后，该先前持有的权益应按公允价值重新计量，所产生的任何利得应计入损益 问题：上面材料为陈老师回答的关于跨越会计处理界限的问题的相关回答，但是陈老师你在本次对我的提问进行回答时说：核算科目不变 没有发生跨越会计处理界限的重大经济事项 所以个别报表层面不改变原权益法下账面价值计量基础。这里有权益法变成成本法也就是变成了子公司 按你上述材料不是发生了跨越会计处理界限了吗？该先前持有的权益应按公允价值重新计量，所产生的任何利得应计入损益 ，为什么不改变原计量基础呢？如果没有跨越会计处理界限 那和你之前材料所说的跨越会计处理界限的认定是否矛盾呢？

回答人：chenyiwei
你所引用的资料是适用于合并报表层面的。个别报表层面是否跨越界线的判断与合并报表层面不同，是以核算科目是否发生改变作为判断标准的。此问题已经讨论过多次。

提问人：xuezhi340123 时间：2016-03-12 14:14:24
材料：多次交易，分步取得股权最终形成同一控制下控股合并的，在个别报表中，应按享有被合并方合并日账面所有者权益的份额作为长期股权投资的初始投资成本，初始投资成本与原长期股权投资账面价值加上合并日为取得新的股权所支付的公允价值之和的差额调整资本公积 问题：如果合并日前持有的被合并方股权投资为可供出售金融资产的，那么合并日可供出售金融资产的账面价值是否和形成非同一控制下控股合并的账面价值是一个概念，都是合并日（购买日）的公允价值？如果合并日之前持有的被合并方的股权投资为权益法下长期股权投资，合并报表的时候是否要将该重置合并日公允价值进行处理？

回答人：chenyiwei
1 、是。 2 、如果原先按权益法核算的，则合并报表时不对其重新进行公允价值计量，以体现出同一控制下合并以账面价值为账务处理基础，不确认损益这一基本原则。

提问人：zhs7403 时间：2016-03-12 17:34:00
陈老师，金融资产到控制，同控下有区别？主要是个别报表，准则只是说了同控下权益法到控制，金融资产到控制个别报表有差异？
走跨界？

回答人：chenyiwei
对于取得控制权之前采用金融资产模式核算原持有股权的情形，可以对原持有股权按金融资产模式核算到合并日，以合并日的账面价值（等于当日公允价值）作为后续的成本法核算的成本基础的组成部分，差额调整权益。

提问人：xuezhi340123 时间：2016-03-13 18:19:08
还有。。陈老师。。。。 材料：通过多次交易分步取得同一控制下企业合并，合并日原所持股权采用权益法核算、按被投资单位实现净利润和原持股比例计算确认的损益、其他综合收益，以及净资产变动部分，在合并报表中予以冲回，即冲回原权益法下确认的损益、其他综合收益、资本公积，并转入资本公积（股本溢价） Q1：这句话的意思是把原权益法下确认的 投资收益 其他综合收益 资本公积 全部转入资本公积（股本溢价）里面吗？为什么要做这个处理？非同一控制下合并报表不是没有这样的规定吗

回答人：chenyiwei
可以这样理解。因为同一控制下合并的会计处理规定较特殊，在IFRS下也没有可参照的对应规定，有些规定背后的主要考虑和理由也不是很明确。